臺灣桃園地方法院民事裁定　　　　　　　　 99年度消債聲字第98號
聲　請　人　張寶珍
即 債 務人
代　理　人　李宏文律師
上列聲請人聲請消費者債務清理事件，本院裁定如下：
    主  文
債務人張寶珍不免責。
    理  由
一、按法院為終止或終結清算程序之裁定確定後，除別有規定外
    ，應以裁定免除債務人之債務；又法院裁定開始清算程序後
    ，債務人有薪資、執行業務所得或其他固定收入，而普通債
    權人之分配總額低於債務人聲請清算前2 年間，可處分所得
    扣除自己及依法應受其扶養者所必要生活費用之數額者，法
    院應為不免責之裁定。但債務人證明經普通債權人全體同意
    者，不在此限。次按債務人有下列各款情形之一者，法院應
    為不免責之裁定，但債務人證明經普通債權人全體同意者，
    不在此限：（一）於七年內曾依破產法或本條例規定受免責
    ；（二）隱匿、毀損應屬清算財團之財產，或為其他不利於
    債權人之處分；（三）捏造債務或承認不真實之債務；（四
    ）因浪費、賭博或其他投機行為，致財產顯然減少或負擔過
    重之債務，而生開始清算之原因；（五）於清算聲請前一年
    內，已有清算之原因，而隱瞞其事實，使他人與之為交易致
    生損害；（六）明知已有清算原因之事實，非基於本人之義
    務，而以特別利於債權人中之一人或數人為目的，提供擔保
    或消滅債務；（七）隱匿、毀棄、偽造或變造帳簿或其他會
    計文件之全部或一部，致其財產之狀況不真確；（八）故意
    於財產及收入狀況說明書為不實之記載，或有其他故意違反
    本條例所定義務之行為，消費者債務清理條例（下稱消債條
    例）第132 條、第133 條、第134 條分別定有明文。
二、經查，本件聲請人即債務人之消費者債務清理事件，前經本
    院於民國99年8月9日裁定開始清算程序，並同時終止清算程
    序。次依債權銀行所提出債務人之歷史消費明細以觀，債務
    人在自知其經濟情況不佳之情況下，未能量入為出，節儉過
    日，仍向銀行申請代償，頻繁之小額貸款，且有非必要性之
    日常生活支出，顯已逾越己身能力甚或較一般有正常收入者
    均為豐厚之消費行為，茲分述如下：
（一）債權人台灣新光商業銀行股份有限公司提出之債務人分期
      預借現金紀錄所示，債務人94年5月17日、94年5月30日、
      94年6月28日、94年7月28日、94年8月29日、94年9月28日
      、94年10月28日、94年11月28日、94年12月28日預借現金
      8,333元、8,333元、8,333元、8,333元、8,333元、8,333
      元、8,333元、8,333元、8,333元，另於95年5 月8日預借
      現金124,995元（見本院卷第25頁至第36頁）。
（二）債權人玉山商業銀行股份有限公司提出之債務人消費紀錄
      明細所示，債務人94年5月18日、94年5月29日、94年6 月
      30日於美的適藥業股份有限公司消費19,600元、6,909 元
      、7,220元，94年7月8日於保誠人壽刷卡繳費5,600元；預
      借現金部分：94年7 月28日、94年7 月29日、94年8 月1
      日預借1 萬元、2 萬元、1 萬8 千元；目前尚積欠該公司
      信用卡帳款139,504 元、及小額信用貸款46,697元（見本
      院卷第31頁、第32頁）。
（三）債權人日盛商業銀行股份有限公司提出之債務人分期預借
      現金紀錄所示，債務人除94年3 月24日向其借貸10萬元外
      ，另有多筆預借現金紀錄，目前尚欠該公司10萬8,000 元
      （見本院卷第34頁、第38頁、第39頁）。
（四）債權人元大商業銀行股份有限公司表示，債務人於94年3
      月間以整合債務為由，向其聲請信用貸款代償21萬元，詎
      同年7 月間即不為債務之履行，迄今仍未清償。
三、綜上，除上述各債權銀行外，另有債權銀行遠東國際商業銀
    行股份有限公司、台新國際商業銀行股份有限公司皆以書面
    表示不免責之意見。另依本件債務人所提出之存金簿、綜合
    所得資料清單、本院99年度家調字第269 號和解筆錄以觀，
    債務人目前僅仰賴補助款13,000元（房租補助3,600 元＋身
    心障礙補助7,000元+ 兒少補助2,400 元）度日，且於99年4
    月19日因離婚調解成立而獨力扶養3 名未成年子女，目前所
    欠之債務總額為1,439,504 元、97、98年度年所得各為144,
    504 元、150,140 元，而債務人前2 年之最低生活費用暨扶
    養支出費用共計523,896 元，是本件普通債權人分配之總額
    （0 元），將低於上述債務人聲請清算前2 年間，可處分所
    得扣除自己及依法應受其扶養者所必要生活費用之數額82,7
    84元（計算式：144,504 元（97年所得）+150,140元（98年
    所得）+312,00 0 元（依債務人狀載2 年間之補助）-523,8
    96元（見債務人99年12月6 日陳報狀載，本院99年度消債清
    字第52號卷第15頁、第21頁至第40頁，本院卷第45頁、第47
    頁）。是依上揭消債條例第133 條規定，應予不免責，且本
    件普通債權人亦均以書狀為不免責之表示。另依上開債務人
    之信用卡使用記錄顯示，既有繳納保險費、美的適藥業之非
    必要支出情事、及密集預借現金之狀況，足認聲請人有過度
    消費、浪費行為，致財產顯然減少或負擔過重之債務之不免
    責事由相當。至於消費者債務清理條例第135 條係規定債務
    人於具備第134 條各款不免責事由且情節輕微者，復兼顧債
    權人全體受償情形及盱衡其他情狀，使聲請人免責亦無悖當
    事人間權益之均衡維護而言，惟本件聲請人既有浪費等可歸
    責於聲請人本人之事實，致債務持續積累，難認違背情節輕
    微，顯無該條適用餘地。另外，本件普通債權人均以書狀為
    不免責之表示，而本件聲請人亦無其他事證以資證明經全體
    普通債權人同意。
四、依首開說明，本件債務人不得免責，爰裁定如主文。
中    華    民    國    100   年     2    月    23    日
                        民事第二庭  法  官  高明德
以上正本係照原本作成。
如不服本裁定，應於裁定送達後10日內，以書狀向本院提出抗告
，並繳納抗告費新臺幣1千元。
中    華    民    國    100   年     2    月    23    日
                                    書記官  崔青菁